最高法院刑事判決　　　　　　　　九十六年度台非字第一二號
上　訴　人　最高法院檢察署檢察總長
被　　　告　甲○○
上列上訴人因被告違反毒品危害防制條例案件，對於台灣士林地
方法院中華民國九十四年九月十九日第一審確定刑事判決（九十
四年度訴字第四００號，起訴案號：台灣士林地方法院檢察署九
十四年度偵字第三四七二號），認為部分違法，提起非常上訴，
本院判決如下：
    主  文
原判決關於諭知累犯違背法令部分撤銷。
甲○○所犯連續轉讓第二級毒品罪，處有期徒刑陸月，如易科罰
金，以銀元佰元即新台幣玖佰元折算壹日。
    理  由
非常上訴理由稱：「按受有期徒刑之執行完畢，或受無期徒刑或
受有期徒刑一部之執行而赦免後，五年以內再犯有期徒刑以上之
罪者，始為累犯，刑法第四十七條定有明文。又依法應於審判期
日調查之證據，未予調查，致適用法令違誤，而顯然於判決有影
響者，該項確定判決即屬違背法令，得提起非常上訴，亦經司法
院大法官會議釋字第一八一號解釋在案。是事實審法院對於被告
有無累犯之事實，應否適用刑法第四十七條累犯之規定加重其刑
，即屬法院認定事實與適用法律之基礎事項，客觀上有調查之必
要，應依職權加以調查，倘被告並非累犯，而事實審並未詳加調
查，致判決時依累犯之規定論處，即屬刑事訴訟法第三百七十九
條第十款所規定，依法應於審判期日調查之證據而未予調查，其
判決當然違背法令。本件被告甲○○因違反肅清煙毒條例、毒品
危害防制條例，經分別判處有期徒刑三年、一年 (台灣高等法院
八十七年度上訴字第八一七號、台灣基隆地方法院八十八年度訴
字第三四五號)，於八十八年十一月二十三日在監接續執行有期
徒刑四年，刑期終結日為九十二年十月三十一日，惟於九十年十
一月二十一日假釋出獄，假釋中保護管束期滿日期應為九十二年
十月七日，但因被告違反保護管束應遵守事項，經撤銷假釋，於
九十三年十月九日發監執行殘餘刑期一年十月十六日，並於九十
五年七月十九日縮短刑期執行完畢；此有全國刑案資料查註表、
台灣桃園女子監獄在監或出監受刑人資料表、法務部九十二年七
月二十九日法矯字第０九二００二七八０八號撤銷假釋函及其附
件、台灣桃園女子監獄九十五年十月十六日桃女監調決字第０九
五０八０一四一七號函可稽。原確定判決認定被告甲○○連續轉
讓第二級毒品之犯罪日期均係在九十二年十二月間所犯，斯時被
告所犯上開違反肅清煙毒條例、毒品危害防制條例罪之刑期尚未
執行完畢，原確定判決論以累犯科處有期徒刑柒月，核諸上開法
律說明，自有判決適用法則不當及依法應於審判期日調查之證據
而未予調查之違背法令。案經確定，且於被告不利，爰依刑事訴
訟法第四百四十一條、第四百四十三條提起非常上訴，以資糾正
。」等語。
本院按受有期徒刑之執行完畢，或受無期徒刑或有期徒刑一部之
執行而赦免後，五年以內再犯有期徒刑以上之罪者，始構成累犯
，加重其刑至二分之一，刑法第四十七條定有明文；而所謂執行
完畢，除在監獄執行期滿者外，如為假釋出獄，依民國九十五年
七月一日修正施行前之刑法第七十九條第一項前段規定，須在無
期徒刑滿十五年，或在有期徒刑所餘刑期內，未經撤銷假釋者，
其未執行之刑始以已執行論。本件被告甲○○曾因違反肅清煙毒
條例、毒品危害防制條例案件，經分別判處有期徒刑三年、一年
，於八十八年十一月二十三日在監接續執行有期徒刑四年，刑期
終結日為九十二年十月三十一日。惟於九十年十一月二十一日假
釋出獄，假釋中保護管束期滿日期應為九十二年十月七日。但因
被告違反保護管束應遵守事項，經撤銷假釋，於九十三年十月九
日發監執行殘餘刑期一年十月十六日，並於九十五年七月十九日
縮短刑期執行完畢，有全國刑案資料查註表、台灣桃園女子監獄
在監或出監受刑人資料表、法務部九十二年七月二十九日法矯字
第０九二００二七八０八號撤銷假釋函及其附件暨台灣桃園女子
監獄九十五年十月十六日桃女監調決字第０九五０八０一四一七
號函在卷足據。原確定判決認定被告甲○○連續轉讓第二級毒品
之犯罪日期均係在九十二年十二月間所犯，斯時被告所犯上開違
反肅清煙毒條例、毒品危害防制條例罪之刑期尚未執行完畢，揆
諸上開說明，於論處被告本件罪刑時，自不能論以累犯，原判決
未審及此，遽認被告為累犯，適用九十五年七月一日修正施行前
之刑法第四十七條規定加重其刑，自有適用法則不當之違背法令
；案經確定，且於被告不利，非常上訴意旨執以指摘，洵有理由
，應由本院將原判決關於諭知累犯違背法令部分撤銷，依原確定
判決裁判時之法律，另行判決如主文第二項所示，並諭知易科罰
金之折算標準，以資糾正。
據上論結，應依刑事訴訟法第四百四十七條第一項第一款，毒品
危害防制條例第八條第二項，九十五年七月一日修正施行前之刑
法第二條第一項前段、第十一條前段、第五十六條、第四十一條
第一項、罰金罰鍰提高標準條例第二條，判決如主文。
中　　華　　民　　國　九十六　年　　一　　月 　十八 　日
                      最高法院刑事第十二庭
                          審判長法官  林　永　茂
                                法官  洪　文　章
                                法官  蘇　振　堂
                                法官  蕭　仰　歸
                                法官  何　菁　莪
      本件正本證明與原本無異
                                      書  記  官
中　　華　　民　　國　九十六　年　　一　　月　二十三　日
                                                       v
附錄法條:
毒品危害防制條例第八條第二項：
轉讓第二級毒品者，處六月以上五年以下有期徒刑，得併科新台
幣七十萬元以下罰金。
